【裁判字號】    95,台上,2768
【裁判日期】    950518
【裁判案由】    違反毒品危害防制條例
【裁判全文】
最高法院刑事判決            九十五年度台上字第二七六八號
    上  訴  人  甲○○
                        （另案於台灣花蓮監獄執行中）
                乙○○
                        街97.
上列上訴人等因違反毒品危害防制條例案件，不服台灣高等法院
花蓮分院中華民國九十五年一月二十六日第二審判決（九十四年
度上重訴字第一三八號，起訴案號：台灣花蓮地方法院檢察署九
十三年度偵字第五二五、五二三號、九十三年度公訴蒞庭字第三
六０號、第一六九四號追加起訴），提起上訴，本院判決如下：
    主  文
原判決關於甲○○部分撤銷，發回台灣高等法院花蓮分院。
乙○○之上訴駁回。
    理  由
一發回部分
本件原判決認定上訴人甲○○前曾二次因販賣毒品安非他命案件
，分別經原審法院於民國八十六年一月五日，以八十五年度上訴
字第三三四號判處有期徒刑五年八月，與另施用毒品部分之有期
徒刑八月，定執行刑為有期徒刑六年四月確定，又於八十七年八
月十七日，再因販賣安非他命案件，經同法院以八十七年度上訴
字第一一九號判處有期徒刑六年，與另涉犯施用毒品罪之有期徒
刑十月、妨害自由罪之有期徒刑六月，定執行刑為有期徒刑七年
四月確定（上揭二案接續執行，於九十一年十二月九日經假釋出
監，均尚未執行完畢，未構成累犯，現經撤銷假釋，執行殘刑中
）。詎甲○○（綽號「跛腳保」或稱「阿華」）猶不知悔改，復
分別基於販賣第一級毒品海洛因及第二級毒品安非他命以營利之
概括犯意，自九十二年九月間某日起，於向其前手購得海洛因及
安非他命後，即以在其住處，將所購得之第一級毒品海洛因及第
二級毒品安非他命，分別分裝，再以電話連絡後予以販售，並自
九十二年十一月間某日起，與乙○○共同基於上開販賣第一、二
級毒品之概括犯意連絡，由甲○○或乙○○接聽購毒者所撥打之
0000000000號、0000000000號等行動電話，再由甲○○或乙○○
與購買毒品之人依約定時間、地點，再共同或由渠等其中一人前
往交付毒品並收款，且由乙○○負責記帳之方式，至九十三年三
月二十一日止，連續在花蓮縣市等地，分別販賣第一級毒品海洛
因予原判決附表三（下稱附表三）所示之人（販賣之時間、地點
、種類、價格、次數等均詳如附表三所示），及販賣第二級毒品
安非他命予原判決附表四（下稱附表四）所示之人（販賣之時間
、地點、種類、價格、次數等均詳如附表四所示）。其販賣第一
級毒品海洛因所得共計新台幣（下同）三萬元、販賣第二級毒品
安非他命所得共計五萬七千元，均由甲○○取得後，甲○○再將
其中部分所得分予乙○○支應日常生活花費。嗣於九十三年三月
二十一日凌晨一時三十分許，在花蓮縣花蓮市○○路二五五號旅
路汽車旅館前，為警據報查獲適駕車搭載不知情林世弘欲離去之
甲○○，並當場自甲○○身上及車上分別扣得毒品海洛因共二小
包（合計淨重5．68公克）、安非他命二包（毛重分別為31．8公
克、3．1公克）。再於九十三年三月二十三日為警持搜索票，前
往甲○○與乙○○位於花蓮縣花蓮市○○○○街七十八號二樓之
一租住處執行搜索，當場扣得毒品安非他命共二十九包（毛重共
計65．29公克，係含外包裝袋重，實際經拆封檢視，內有二包，
其內又分別有二十四小包及五小包，分別編號Ａ1至Ａ24，及Ｂ1
至Ｂ5，總淨重共計32．40公克，共取0．46公克鑑驗，驗餘淨重
31．94公克）、毒品海洛因共三十四包（其中三十三包淨重共計
33．54公克，純質淨重17．32公克；一包淨重6．81 公克，純質
淨重0．16公克）及摻有海洛因之香煙一支（淨重1．03公克）、
含海洛因成份之煙草一包（淨重0．12 公克）及甲○○所有用以
供販毒之帳冊八本、電子秤一台、杓子一支、行動電話三支、Ｉ
Ｃ卡六張、帳單六張、研磨機二台、空袋四三二只、糖包十包等
情，因而撤銷第一審關於甲○○部分之判決，改判仍論處甲○○
共同連續販賣第一級毒品，處無期徒刑，褫奪公權終身，及共同
連續販賣第二級毒品，處有期徒刑拾肆年二項罪刑，並定應執行
無期徒刑，褫奪公權終身，固非無見。
惟查：(一)原判決事實對於上訴人甲○○販賣第一級毒品予劉英堂
、饒秋雲、劉文雋、溫玉勝之次數均未予明確認定記載，僅記載
為約二、三次，約三、四次，約六、七次，三、四次等情（見附
表三編號一、二、五、八所載），對於甲○○販賣第二級毒品予
溫玉勝及不知名者之次數，均記載為三、四次等情（見附表四編
號五、七所載），亦未明確認定其次數究為三次或四次；又對於
甲○○販賣第一級毒品海洛因及販賣第二級毒品安非他命予溫玉
勝之時間均記載為不詳時間（見附表三編號八，附表四編號五所
載），對於甲○○於九十二年年底至九十三年三月二十一日凌晨
一時許，販賣安非他命予他人三、四次，其販賣對象究為何人亦
漏未予認定記載（見附表四編號七所載），凡此，均不無事實認
定記載尚欠明確，致本院無從判斷其法律適用之當否之違誤。
(二)被告以外之人於審判外之言詞或書面陳述，除法律有規定者外
，不得作為證據，刑事訴訟法第一百五十九條之一第一項定有明
文。原判決併引用證人饒秋雲、張雅君於警訊中所為伊等有向上
訴人購買海洛因或安非他命毒品之證述，作為認定甲○○販賣第
一級毒品海洛因及販賣第二級毒品安非他命犯行之佐證，然該二
證人於本案審判中均未經法院傳喚到庭作證，該二證人上揭於審
判外之證述，究竟符合刑事訴訟法何一規定（係該法第一百五十
九條之三第三款或一百九十五條之五規定或其他規定？）而得為
證據，原判決未予明其理由，遽採該二人上揭警訊陳述作為證
據，亦有未合。(三)上訴人甲○○於原審否認有販賣第一級毒品海
洛因予羅仁佑之犯行，辯稱：伊沒有販賣該毒品予羅仁佑等語（
見原審上重訴字卷第一三五頁），原判決理由稱甲○○於原審審
理中坦承有販賣該毒品予羅仁佑云云（見原判決書第六頁最末一
行、第七頁第一行記載），顯與卷內證據資料不符，不無證據上
理由矛盾之違誤。(四)上訴人甲○○就販賣第二級毒品部分為自己
利益提起第二審上訴，原審撤銷該部分第一審判決，另為改判諭
知較重於第一審判決之刑罰，竟未明其理由，亦有未合。以上
或為甲○○上訴意旨所指摘，或為本院得依職權調查之事項，應
認原判決關於甲○○部分有撤銷發回更審之原因。
二乙○○之上訴駁回部分
按第三審上訴書狀應述上訴之理由，其未述者，得於提起上
訴後十日內補提理由書於原審法院，未補提者，毋庸命其補提。
逾上揭時間，而於第三審法院未判決前，仍未提出上訴理由書狀
者，應以判決駁回其上訴。此觀刑事訴訟法第三百八十二條第一
項、第三百九十五條後段之規定自明。本件上訴人乙○○提起第
三審上訴，並未於上訴書狀述上訴之理由，遲至本院判決前，
仍未補提出上訴理由書狀，爰合依上揭規定駁回其上訴。
據上論結，應依刑事訴訟法第三百九十七條、第四百零一條、第
三百九十五條後段，判決如主文。
中    華    民    國  九十五  年    五    月   十八   日
                      最高法院刑事第九庭
                          審判長法官  賴  忠  星
                                法官  林  開  任
                                法官  林  立  華
                                法官  魏  新  和
                                法官  陳  晴  教
      本件正本證明與原本無異
                                      書  記  官
中    華    民    國  九十五  年    五    月  二十三  日
                                                      v


司法院資訊處製作；財團法人民間司法改革基金會備份。
